臺灣臺中地方法院刑事判決　　　　　　 100年度訴字第3063號
公　訴　人　臺灣臺中地方法院檢察署檢察官
被　　　告　廖錄鴻
上列被告因偽造文書等案件，經檢察官提起公訴（100年度偵字第
23682號），本院依簡式審判程序判決如下：
    主  文
廖錄鴻共同行使偽造私文書，足以生損害於他人，累犯，處有期
徒刑月，如易科罰金，以新臺幣壹仟元折算壹日，未扣案如附
表編號一所示簽帳單商店存根聯上偽造之「陳慶隆」署名壹枚沒
收；又共同行使偽造私文書，足以生損害於他人，累犯，處有期
徒刑伍月，如易科罰金，以新臺幣壹仟元折算壹日，未扣案如附
表編號二所示簽帳單商店存根聯上偽造之「陳慶隆」署名壹枚沒
收；又共同行使偽造私文書，足以生損害於他人，累犯，處有期
徒刑月，如易科罰金，以新臺幣壹仟元折算壹日，未扣案如附
表編號三所示簽帳單商店存根聯上偽造之「林芳仕」署名壹枚沒
收。應執行有期徒刑捌月，如易科罰金，以新臺幣壹仟元折算壹
日，未扣案如附表所示簽帳單商店存根聯上偽造之「陳慶隆」署
名合計貳枚、「林芳仕」署名壹枚均沒收。
    事  實
一、廖錄鴻前因詐欺案件，經臺灣高等法院臺中分院以97年度上
    易字第52號分別判處有期徒刑4月（共3罪）、5月、6月，應
    執行有期徒刑1年4月確定，嗣經送監執行，於民國98年10月
    13日因易科罰金而執行完畢。詎廖錄鴻仍不知悔改，獲悉友
    人朱重嘉（所涉偽造文書等部分，業經本院以100年度訴字
    第2892號判處應執行有期徒刑8月在案；所涉親屬間竊盜部
    分，未據告訴）竊有台新國際商業銀行股份有限公司（下稱
    台新銀行）所寄送予其表哥林士宇（原名為林芳仕）之卡號
    0000000000000000號信用卡，竟與朱重嘉共同基於行使偽造
    私文書及意圖為自己不法所有之詐欺取財犯意聯絡，先後為
    下列行使偽造私文書、詐欺取財之犯行：
  (一)推由與其等2人具有犯意聯絡之真實姓名年籍不詳、綽號「
    老仔」之成年男子，於99年5月30日下午3時20分許，持上開
    信用卡，前往臺中市○○區○○路1段963號臺灣楓康超市南
    屯店刷卡消費，並在該店列印如附表編號一所示簽帳單商店
    存根聯上，偽簽「陳慶隆」之署名1枚（因係二聯式電子簽
    帳單，又非以複寫方式為之，僅在商店存根聯內留有偽造之
    署名，而綽號「老仔」之成年男子所自行留存之顧客聯內則
    無偽造之署名；下同），表示為陳慶隆本人消費且允諾付款
    予台新銀行之意，而偽造如附表編號一所示簽帳單商店存根
    聯之私文書，再於偽造完成後，將該簽帳單商店存根聯交付
    臺灣楓康超市南屯店人員，而行使之，以供核對是否與信用
    卡背面簽名相符，並表示確認交易標的及金額，用以簽帳消
    費，及作為臺灣楓康超市南屯店經由收單機構向台新銀行請
    款之用，致使臺灣楓康超市南屯店人員誤認該信用卡係陳慶
    隆所有、且為陳慶隆本人消費，而陷於錯誤，並如數交付新
    臺幣【下同】1,630元之香菸，且使台新銀行接受臺灣楓康
    超市南屯店經由收單機構輾轉請款時，代為墊付所消費之款
    項，足以生損害於林芳仕、陳慶隆、臺灣楓康超市南屯店之
    利益，以及台新銀行對於信用卡交易管理之正確性。
  (二)推由與其等2人具有犯意聯絡之綽號「老仔」之成年男子，
    於99年5月30日下午3時27分許，持上開信用卡前往臺中市○
    ○區○○路1段1189號貴族珠寶銀樓刷卡消費，並在該店列
    印如附表編號二所示簽帳單商店存根聯上，偽簽「陳慶隆」
    之署名1枚，表示為陳慶隆本人消費且允諾付款予台新銀行
    之意，而偽造如附表編號二所示簽帳單商店存根聯之私文書
    ，再於偽造完成後，將該簽帳單商店存根聯交付貴族珠寶銀
    樓人員，而行使之，以供核對是否與信用卡背面簽名相符，
    並表示確認交易標的及金額，用以簽帳消費，及作為貴族珠
    寶銀樓經由收單機構向台新銀行請款之用，致使貴族珠寶銀
    樓人員誤認該信用卡係陳慶隆所有、且為陳慶隆本人消費，
    而陷於錯誤，並如數交付10,180元之珠寶，且使台新銀行接
    受貴族珠寶銀樓經由收單機構輾轉請款時，代為墊付所消費
    之款項，足以生損害於林芳仕、陳慶隆、貴族珠寶銀樓之利
    益，以及台新銀行對於信用卡交易管理之正確性。
  (三)推由與其等2人具有犯意聯絡之真實姓名年籍不詳、綽號「
    阿志」之成年男子，於99年5月30日下午5時21分許，持上開
    信用卡前往臺中市○○區○○路2段68號松青超市黎明店刷
    卡消費，並在該店列印如附表編號三所示簽帳單商店存根聯
    上，偽簽「林芳仕」之署名1枚，表示為林芳仕本人消費且
    允諾付款予台新銀行之意，而偽造如附表編號三所示簽帳單
    商店存根聯之私文書，再於偽造完成後，將該簽帳單商店存
    根聯交付松青超市黎明店人員，而行使之，以供核對是否與
    信用卡背面簽名相符，並表示確認交易標的及金額，用以簽
    帳消費，及作為松青超市黎明店經由收單機構向台新銀行請
    款之用，致使松青超市黎明店人員誤認該信用卡為林芳仕本
    人消費，而陷於錯誤，並如數交付1,650元之香菸，且使台
    新銀行接受松青超市黎明店經由收單機構輾轉請款時，代為
    墊付所消費之款項，足以生損害於林芳仕、陳慶隆、松青超
    市黎明店之利益，以及台新銀行對於信用卡交易管理之正確
    性。
二、廖錄鴻、朱重嘉、綽號「老仔」、「阿志」之成年男子於取
    得上開商品後，隨即將金飾變賣，並將所得現金及香菸朋分
    花用及使用殆盡。嗣因林士宇接獲台新銀行催繳卡費通知，
    察覺有異，而報警處理，經警循線查悉上情。
三、案經臺灣臺中地方法院檢察署檢察官自動檢舉偵查起訴。
    理  由
一、按除被告所犯為死刑、無期徒刑、最輕本刑為3年以上有期
    徒刑之罪或高等法院管轄第一審案件者外，於刑事訴訟法第
    273條第1項程序進行中，被告先就被訴事實為有罪之陳述時
    ，審判長得告知被告簡式審判程序之旨，並聽取當事人、代
    理人、辯護人及輔佐人之意見後，裁定進行簡式審判程序；
    除簡式審判程序、簡易程序及第376條第1款、第2款所列之
    罪之案件外，第一審應行合議審判；刑事訴訟法第273條之1
    第1項、第284條之1分別定有明文。本件被告廖錄鴻所犯係
    死刑、無期徒刑、最輕本刑為3年以上有期徒刑或高等法院
    管轄第一審案件以外之罪，且於本院行準備程序時就被訴事
    實為有罪之陳述，經受命法官告知簡式審判程序之旨，並聽
    取公訴人、被告之意見後，本院合議庭認無不得或不宜改依
    簡式審判程序進行之處，經評議結果，裁定改由受命法官獨
    任行簡式審判程序，合先敘明。
二、上開事實，業據被告廖錄鴻於偵訊、本院準備程序及審理時
    ，坦承不諱，復經證人即被害人林士宇、共同正犯朱重嘉、
    貴族珠寶銀樓負責人吳淑芳於警詢、偵訊時，證人即台新銀
    行職員郭祐舜於偵訊時，證人即台新銀行職員呂少祺、松青
    超市黎明店店長邱上益、臺灣楓康超市南屯店店長詹逸傑、
    朱重嘉之母朱林金綿於警詢時，分別證述綦詳，並有台新銀
    行信用卡冒用明細3紙、臺中市警察局第四分局南屯派出所
    受理刑事案件報案三聯單、受理各類案件紀錄表、松青超市
    簽帳單影本、簽帳單調閱明細表、楓康超市簽帳單影本、貴
    族珠寶銀樓簽帳單影本、傳真查詢國內各類掛號郵件查單、
    掛號郵件簽收清單各1紙、監視器錄影畫面翻拍照片4幀在卷
    可佐，足徵被告之自白確與事實相符。本件事證明確，被告
    行使偽造私文書、詐欺取財之犯行，均堪認定。
三、核被告廖錄鴻所為，分別係犯刑法第216條、第210條之行使
    偽造私文書罪、同法第339條第1項之詐欺取財罪。被告與朱
    重嘉、綽號「老仔」之成年男子就事實欄一(一)、(二)所示犯行
    ，被告與朱重嘉、綽號「阿志」之成年男子就事實欄一(三)所
    示犯行，分別具有犯意聯絡及行為分擔，各為共同正犯。被
    告先後於附表所示簽帳單商店存根聯上分別偽簽「陳慶隆」
    、「林芳仕」署名之偽造署押行為，各係偽造私文書之階段
    行為，其偽造私文書後，復持以行使，偽造私文書之低度行
    為，各應為行使偽造私文書之高度行為所吸收，均不另論罪
    。被告所犯3次行使偽造私文書罪與詐欺取財罪間，均係一
    行為觸犯構成要件相異之罪，為異種想像競合犯，均應依刑
    法第55條規定，各從一重之行使偽造私文書罪處斷。被告3
    次行使偽造私文書之犯行，犯意各別、行為互殊，應予分論
    併罰。被告前因詐欺案件，經臺灣高等法院臺中分院以97年
    度上易字第52號分別判處有期徒刑4月（共3罪）、5月、6月
    ，應執行有期徒刑1年4月確定，嗣經送監執行，於98年10月
    13日因易科罰金而執行完畢等情，此有臺灣臺中地方法院檢
    察署刑案資料查註紀錄及臺灣高等法院被告前案紀錄表各1
    份在卷可稽，其於受有期徒刑執行完畢後，5年以內故意再
    犯本件有期徒刑以上之3罪，均為累犯，應依刑法第47條第1
    項規定，各加重其刑。爰審酌被告未經被害人同意，擅自持
    被害人之信用卡盜刷詐取財物，嚴重破壞信用卡交易機能與
    金融秩序，另考量被告業與朱重嘉共同賠償台新銀行13,460
    元，此經被告於本院審理時陳明在卷（本院卷第26頁），並
    有台新銀行刑事陳述意見狀、台新銀行存入憑條各1紙（本
    院卷第18、27頁）在卷可佐，及其品行、生活狀況、智識程
    度，犯罪之動機、目的、手段、所得財物價值，暨犯罪後坦
    承犯行，態度尚屬良好等一切情狀，分別量處如主文所示之
    刑，並均諭知易科罰金之折算標準，暨定其應執行之刑，且
    諭知易科罰金之折算標準。又刑罰法令關於沒收之規定，有
    採職權沒收主義與義務沒收主義。職權沒收，指法院就屬於
    被告所有，並供犯罪所用或因犯罪所得之物，仍得本於職權
    為斟酌沒收與否之宣告，例如刑法第38條第1項第2款、第2
    款、第3項前段等屬之。義務沒收，又可分為絕對義務沒收
    與相對義務沒收二者。前者指凡法條規定「不問屬於犯人與
    否，沒收之」者屬之，法院就此等之物，無審酌餘地，除已
    證明滅失者外，不問屬於犯人與否或有無查扣，均應沒收之
    ；後者指凡供犯罪所用或因犯罪所得之物，均應予以沒收，
    但仍以屬於被告或共犯所有者為限（最高法院93年度臺上字
    第2751號判決意旨參照）。被告用以詐欺取財之偽造、變造
    等書類，既已交付於被害人收受，則該物非屬上訴人所有，
    除偽造書類上偽造之印文、署押，應依刑法第219條予以沒
    收外，依同法第38條第3項之規定，即不得再對各該書類諭
    知沒收（最高法院43年臺上字第747號判例意旨參照）。未
    扣案如附表所示簽帳單商店存根聯上，被告偽造之「陳慶隆
    」、「林芳仕」署名各1枚，均應依刑法第219條規定，分別
    宣告沒收。至於被告偽造如附表所示簽帳單之商店存根聯各
    1紙，因已交付與各該商店收受，均非屬被告或共犯所有，
    爰不予宣告沒收（最高法院43年臺上字第747號判例意旨參
    照）；另未扣案之簽帳單顧客聯各1紙（其上均無偽造之署
    名），雖屬被告或共犯所有、因犯本案所得之物，然既均未
    據扣案，且被告又無法明確交待該等簽帳單顧客聯之下落，
    此外，復查無其他證據足以證明現仍存在，為避免日後執行
    困難，爰均不為沒收之諭知，附此敘明。
據上論斷，應依刑事訴訟法第273條之1第1項、第299條第1項前
段，刑法第28條、第216條、第210條、第339條第1項、第55條、
第47條第1項、第41條第1項前段、第8項、第51條第5款、第219
條，刑法施行法第1條之1，判決如主文。
本案經檢察官劉文賓到庭執行職務。
中    華    民    國   100    年    12    月    26    日
                  刑事第十六庭  法  官  鄭舜元
以上正本證明與原本無異。
如不服本判決應於收受判決後10日內向本院提出上訴書狀，並
應敘述具體理由。其未敘述上訴理由者，應於上訴期間屆滿後
20日內向本院補提理由書(均須按他造當事人之人數附繕本)
「切勿逕送上級法院」。
告訴人或被害人對於判決如有不服具備理由請求檢察官上訴者，
其上訴期間之計算係以檢察官收受判決正本之日期為準。
                                書記官  黃聖心
中    華    民    國   100    年    12    月    26    日
 附表：偽造之簽帳單商店存根聯：
┌──┬─────────────┬────┬─────┐
│編號│簽帳單之時間、特約商店    │金額    │偽造之署名│
├──┼─────────────┼────┼─────┤
│一  │99年5月30日下午3時20分40秒│1,630元 │陳慶隆1枚 │
│    │，在臺中市○○區○○路1段 │        │          │
│    │963號、臺灣楓康超市南屯店 │        │          │
│    │。                        │        │          │
├──┼─────────────┼────┼─────┤
│二  │99年5月30日下午3時27分，在│10,180元│陳慶隆1枚 │
│    │臺中市○○區○○路1段1189 │        │          │
│    │號、貴族珠寶銀樓。        │        │          │
├──┼─────────────┼────┼─────┤
│三  │99年5月30日下午5時17分，在│1,650元 │林芳仕1枚 │
│    │臺中市○○區○○路2段68號 │        │          │
│    │、松青超市黎明店。        │        │          │
└──┴─────────────┴────┴─────┘
附錄：論罪科刑法條：
中華民國刑法第210條
偽造、變造私文書，足以生損害於公眾或他人者，處5年以下有
期徒刑。
中華民國刑法第216條
行使第210條至第215條之文書者，依偽造、變造文書或登載不實
事項或使登載不實事項之規定處斷。
中華民國刑法第339條
意圖為自己或第三人不法之所有，以詐術使人將本人或第三人之
物交付者，處5年以下有期徒刑、拘役或科或併科1千元以下罰金
。
以前項方法得財產上不法之利益或使第三人得之者，亦同。
前二項之未遂犯罰之。